【裁判字號】    94,重訴,853
【裁判日期】    950911
【裁判案由】    清償借款
【裁判全文】
臺灣臺北地方法院民事判決             94年度重訴字第853號
原      告  臺灣中小企業銀行股份有限公司
法定代理人  蘇金豐
訴訟代理人  丁○○
            甲○○
被      告  全韞有限公司
兼法定代理  丙○○
人
被      告  戊○○
            乙○○
上列當事人間請求清償借款事件，本院於中華民國95年8月21日
言詞辯論終結，判決如下：
    主  文
被告全韞有限公司、丙○○、乙○○應連帶給付原告新臺幣壹仟
萬元，及如附表編號1所示之利息、違約金。
被告全韞有限公司、丙○○、乙○○應連帶給付原告美金貳拾萬
元，及如附表編號2、3所示之利息、違約金。
原告其餘之訴駁回。
訴訟費用由被告全韞有限公司、丙○○、乙○○連帶負擔。
本判決第一項、第二項於原告以新臺幣伍佰肆拾陸萬元供擔保後
，得假執行。
原告其餘假執行之聲請駁回。
    事實及理由
甲、程序方面：
一、原告法定代理人於訴訟進行中變更為蘇金豐，有財政部民國
    95年4月20日臺財庫字第09503507430號函及臺灣企銀第10屆
    董事會第149次常務董事會會議議事錄可證，由其法定代理
    人蘇金豐具狀承受訴訟，經核與民事訴訟法第175條第1項規
    定相符，合先敘明。
二、被告全韞有限公司（下稱全韞公司）、丙○○、乙○○經合
    法通知，未於言詞辯論期日到場，核無民事訴訟法第386條
    所列各款情形，應依原告之聲請，由其一造辯論而為判決。
乙、得心證之理由：
一、原告主張：
  (一)被告全韞公司於93年7月12日邀同其餘被告為連帶保證人，
    向原告借用新臺幣10,000,000元，期間自93年7月13日起至
    94年7月13日止，利息按原告基準利率加年息1.4%計付（目
    前為4.75%），清償方式按月付息，到期日還清本金，如有
    逾期償付本息時，除按約定利率支付利息外，逾期6個月以
    內者，按上開利率10﹪，超過6個月者，超過部分按上開利
    率20﹪加付違約金。嗣被告全韞公司自94年5月13日起即未
    依約繳款，依授信約定書第5條約定，全部債務視同到期，
    尚積欠如主文第1項所示之本金、利息及違約金，迭經催討
    無效，為此爰依消費借貸及連帶保證契約之法律關係，起訴
    請求被告連帶返還如附表編號1所示之本金、利息及違約金
    ，並聲明如主文第1項所示。
  (二)又被告全韞公司為向國外採購，於93年7月12日邀同其餘被
    告為連帶保證人簽定融資額度美金200,000元，期間自93 年
    7月13日起至94年7月13日止，額度動用期間逕由債務人出具
    開發信用狀申請書申請循還動用，最長不得超過150日，並
    約定每筆遠期信用狀項下融資款項到期時立即清償本息及有
    關費用。其各筆融資之外幣款項其利息，均按還款當日原告
    牌告外幣貸款利率計算。前開各筆融資到期或視為到期者，
    未能立即清償本金或利息，除仍按前開利率計付遲延利息外
    ，按融資金額自應償還日起，逾期在6個月以內者，按前開
    利率10%，超過6個月部分者按前開利率20%加計違約金。嗣
    被告全韞公司分別申請融資美金164,197元及美金86,394元
    ，扣除被告全韞公司已自墊保證金後，原告實際墊付美金
    131,357.60元及美金68,642.40元，前開款項已逾融資期間
    ，尚積欠如附表編號2、3所示之本金、利息及違約金，迭經
    催討無效，為此爰依消費借貸及連帶保證契約之法律關係，
    起訴請求被告連帶返還如主文第2項所示之本金、利息及違
    約金，並聲明如主文第2項所示。
二、被告方面：
  (一)被告戊○○則以：系爭借據、授信約定書、保證書都不是伊
    簽名及蓋章，伊未曾到過原告汐止分行，也不認識其他被告
    等語，資為抗辯。
  (二)被告全韞公司、丙○○、乙○○經合法通知，未於言詞辯論
    期日到場，亦未提出書狀作何聲明或陳述。
三、本件原告主張被告全韞公司邀同被告丙○○、乙○○為連帶
    保證人向原告借款等上開一(一)(二)事實，已據其提出借據、連
    帶保證書各1份、授信約定書4份、進口物資融資契約、信用
    狀結匯暨墊款承認書、授權書各1份、開發信用狀申請書、
    進口單據到達通知書各2份、連線作業查詢單、放款利率歷
    史資料表、客戶短中放進押細表各1份為證，核屬相符，而
    被告全韞公司、丙○○、乙○○已於相當時期受合法通知，
    卻未於言詞辯論期日到場，亦未提出書狀作何爭執，依民事
    訴訟法第280條第3項準用同條第1項之規定，視同被告已對
    原告主張之事實自認，自應認為原告主張之上開事實為真實
    。至原告主張被告戊○○為連帶保證人，應負連帶保證責任
    等語，則為被告戊○○所否認，並以前開情詞置辯。是本件
    原告與被告戊○○所為爭執點厥為：被告戊○○就本件系爭
    借款是否應負連帶保證責任？茲析述如下：
  (一)按關於私文書經本人或其代理人簽名、蓋章或按指印或有法
    院或公證人之認證者，推定為真正，民事訴訟法第358條第
    1項定有明文，又私文書之真正，他造當事人有爭執者，舉
    證人應負證明其真正之責，同法第357條亦有明文。本件原
    告雖提出借據、授信約定書、保證書等文書（下稱系爭文書
    ），作為被告戊○○應負連帶保證責任之證明，但系爭文書
    之形式上真正均為被告戊○○所否認。查，原告提出系爭文
    書上之「戊○○」印文，與本院函調自花蓮區中小企業銀行
    東臺北分行之被告戊○○於該行擔任吉安國際有限公司借款
    保證人所簽立借款契約之「戊○○」之印文，自外形觀之，
    其大小並不相同，則原告所提系爭文書上「戊○○」印文是
    否為真正，已非無疑。次查，證人吳明隆即本件原告負責對
    保之職員到庭證稱：「（法官問：93年時由誰辦理對保？）
    是由歐先生承辦，他是新人，由我協同辦理」、「（法官問
    ：對被告戊○○如何辦理對保手續？）地點在汐止新臺五路
    1段81號9樓會議室，請他出示身分證正本，當場核對，影印
    影本帶回，有當場請他簽名蓋章，簽了借據、授信約定書、
    連帶保證書。當時是93年7月，我們也是當天才見到被告」
    、「（法官問：在場的被告是否就是當天的陳先生？）看他
    的身分證資料，應該是」等語（見本院卷第51頁反面），惟
    證人己○○即本件原告負責對保之職員則到庭證稱：「（法
    官問：當天對保情形？）徵信、對保部份是由我負責……當
    天同事吳明隆帶我去……當天是分開對保，不是一起對保。
    地點是在我們辦公地點的對面大樓，即新臺五路上，負責人
    帶我們進去，我親眼看到當事人簽名蓋章，章是由我確認，
    有核對身分證正本」、「（法官問：在場的陳先生是否為當
    天對保的陳先生？）我不是很確定」、「（法官問：這四份
    對保資料你對保幾份？）我能確定戊○○這份，其他不確定
    是我」、「（法官問：通常這樣的業務是否由同一組徵信來
    處理？）通常是如此，除非有職務調動，才會請同事去對保
    。我93年5月才接徵信，這件是展期業務，之前是吳明隆的
    業務」等語（見本院卷第68 頁反面），可知，負責對保之
    證人吳明隆、己○○當庭均未能肯定被告戊○○既其所對保
    之對象，從而，本件尚難依據上開證詞證明系爭文書中「戊○○」之印文及簽名形式上為真正。
  (二)又本院依原告聲請囑託法務部調查局鑑定系爭文書上「戊○○」簽名筆跡是否真正一事，鑑定結果則為：「甲類簽名（
    即系爭文書上『戊○○』之簽名）與乙類簽名（即本院命被
    告戊○○當庭書寫之字跡2紙、花蓮區中小企業銀行東臺北
    分行借款契約書、聯邦商業銀行仁愛分行現金卡申請書及印
    鑑卡、中國信託商業銀行股份有限公司貸款借據暨動產抵押
    契約書、宣誓書上『戊○○』之簽名）筆劃特徵不同」等語
    ，有該局95年7月17日鑑定通知書1份附卷可稽（見本院卷第
    13 7至138頁），可知，原告所提系爭文書中「戊○○」之
    簽名形式上難認定為真正。
  (三)承上，原告就被告戊○○對系爭借款應負連帶保證責任等情
    ，未能舉證以實其說，本院因認被告戊○○所為其不負連帶
    保證責任之抗辯，即非無據，應予准許。
四、綜上所述，原告依消費借貸及連帶保證契約之法律關係，請
    求被告全韞公司、丙○○、乙○○連帶給付如主文第1項、
    第2項所示之本金、利息及違約金，為有理由，應予准許。
    原告其餘請求，則無理由，應予駁回。
五、本件事證已臻明確，兩造其餘主張、陳述及其所提證據，經
    審酌與本院前揭判斷不生影響，毋庸再予審酌，併此敘明。
六、原告陳明願供擔保請准宣告假執行，就其勝訴部分，核無不
    符，爰酌定相當之擔保金額准許之；至於原告敗訴部分，既
    經本院駁回，其假執行之聲請失所附麗，應併予駁回。
丙、結論：原告之訴為一部有理由、一部無理由，爰依民事訴訟
    法第385條第1項前段、第79條、第85條第2項、第390條第2
    項，判決如主文。
中    華    民    國    95    年    9     月    11    日
                  民事第三庭    法  官  曾啟謀
以上正本係照原本作成
如對本判決上訴，須於判決送達後20日內向本院提出上訴狀
中    華    民    國    95    年    9     月    11    日
                                書記官  王月伶


司法院資訊處製作；財團法人民間司法改革基金會備份。
